---
header-includes:
- \usepackage{xcolor}
- \usepackage{ragged2e}
- \usepackage{float}
- \usepackage[spanish,mexico]{babel}
- \usepackage{graphicx}
- \usepackage{fancyhdr}
- \usepackage{lipsum}
- \pagestyle{fancy}
- \fancyhead[R]{\includegraphics[width=3cm]{ucr.png}}
- \fancyhead[L]{Agosto}
- \fancyhead[C]{Trabajo Final}
- \fancyfoot[L]{Padilla A. Rubén}
- \fancyfoot[R]{Reporte} 
- \fancypagestyle{plain}{\pagestyle{fancy}}
- \setlength{\headsep}{2cm}
output:
  bookdown::pdf_document2:
    toc: yes
---
```{r include=FALSE}
load("final.rda")

library(broom)
library(dplyr)
library(car)
library(summarytools)
library(ggplot2)
library(ggpubr)
library(tidyr)
library(knitr)
library(kableExtra)
```

```{r include=FALSE}
product = "Huevos"
mediat = "media"
desvest = "desviacion estandar"
yeart <- "2019"

eggsall <- eggs %>% filter(year==yeart, cmname==product)
summary(eggsall)
```

# Exploratory Data Analysis (EDA) Report

## Objetivo del análisis

Analizar el comportamiento en los precios del producto `r product` en Pakistán para obtener la concentración de los precios en las diferentes provincias, mediante el lenguaje de programación R.

## Tablas de contingencia
```{r include=FALSE}
freq <- freq(data1$category)
freq <- freq[c(-8),]
freq1 <- freq(data1$admname)
freq1 <- freq1[c(-5),]
```

```{r echo=FALSE}
kable(freq,booktabs=T,caption="Distribución de los productos según su categoría") %>% kable_styling(position="center", latex_options = "HOLD_position")

kable(freq1,booktabs=T,caption="Distribución del producto Eggs - Retail según su Provincia") %>% kable_styling(position="center", latex_options = "HOLD_position")
```

## ANOVAs
```{r include=FALSE}
anovapro <- tidy(anovaeggs)
anovayear <- tidy(anovaeggs1)

anovayear1 <- anovayear
anovapro1 <- anovapro

sir <- "se rechaza la hipótesis nula al 10% de significancia y si hay diferencias significativas"
nor <- "no se rechaza la hipótesis nula al 10% de significancia y no hay diferencias significativas"
```

El p-value para el ANOVA en la tabla **\@ref(tab:ANOVA)** es de **`r anovapro1[1,"p.value"]`**, por lo que **`r sir`** entre las medias.

```{r ANOVA, echo=FALSE}
kable(anovapro,booktabs=T,caption="ANOVA del precio contra las provincias") %>% kable_styling(position="center", latex_options = "HOLD_position")
```

El p-value del ANOVA en la Tabla **\@ref(tab:ANOVA1)** es de **`r anovayear1[1,"p.value"]`**, por lo que **`r sir`** entre las medias.

```{r ANOVA1, echo=FALSE}
kable(anovayear,booktabs=T,caption="ANOVA del precio contra los años") %>% kable_styling(position="center", latex_options = "HOLD_position")
```

### Supuestos del ANOVA

```{r include=FALSE}
# Homogeneidad de las varianzas
plot(anovaeggs,1)
levene <- leveneTest(price~admname, data=eggs)

# Normalidad de los errores
plot(anovaeggs,2)
hist(anovaeggs$residuals)

shapiro <- shapiro.test(anovaeggs$residuals)
# Independencia de las observaciones
plot(anovaeggs,3)
```

```{r include=FALSE}
shapiro <- tidy(shapiro)
levene <- tidy(levene)

sirshap <- "se rechaza la hipótesis nula al 5% de significancia y no se cumple el"
sirleve <- "se rechaza la hipótesis nula al 5% de significancia y no se cumple el"
norshap <- "no se rechaza la hipótesis nula al 5% de significancia y se cumple el"
norleve <- "no se rechaza la hipótesis nula al 5% de significancia y se cumple el"
```

El p-value de la prueba de shapiro wilk en la Tabla **\@ref(tab:shapiro)** es de **`r shapiro[1,"p.value"]`**, por lo que **`r sirshap`** supuesto de normalidad de los errores.

```{r shapiro, echo=FALSE}
kable(shapiro,booktabs=T,caption="Prueba de shapiro para el supuesto de normalidad de los errores") %>% kable_styling(position="center", latex_options = "HOLD_position")
```

El p-value de la prueba de levene en la Tabla **\@ref(tab:levene)** es de **`r levene[1,"p.value"]`**, por lo que **`r norleve`** supuesto de homogeneidad de las varianzas.

```{r levene,echo=FALSE}
kable(levene,booktabs=T,caption="Prueba de levene para el supuesto de homogeneidad de las varianzas") %>% kable_styling(position="center", latex_options = "HOLD_position")
```

Seguidamente se presentan los gráficos correspondientes a cada uno de los supuestos.

```{r Anova, echo=FALSE, fig.align="center", fig.cap=paste0("Normalidad de los errores, homocedasticidad de las varianzas e independencia de las observaciones para el producto ",product," según el precio y las provincias"), fig.height=6, fig.pos="H", fig.width=8}
par(mfrow=c(2,2))
plot(anovaeggs)
```

```{r include=FALSE}
# Normalidad de los errores
plot(anovaeggs1,2)
hist(anovaeggs1$residuals)

shapiro1 <- shapiro.test(anovaeggs1$residuals)

# Homogeneidad de las varianzas
plot(anovaeggs1,1)
levene1 <- leveneTest(price~admname, data=eggs)

# Independencia de las observaciones
plot(anovaeggs1,3)
```

```{r include=FALSE}
shapiro1 <- tidy(shapiro1)
levene1 <- tidy(levene1)
```

El p-value de la prueba de shapiro wilk en la Tabla **\@ref(tab:shapiro1)** es de **`r shapiro1[1,"p.value"]`**, por lo que **`r sirshap`** supuesto de normalidad de los errores.

```{r shapiro1, echo=FALSE}
kable(shapiro1,booktabs=T,caption="Prueba de shapiro para el supuesto de normalidad de los errores") %>% kable_styling(position="center", latex_options = "HOLD_position")
```

El p-value de la prueba de levene en la Tabla **\@ref(tab:levene1)** es de **`r levene1[1,"p.value"]`**, por lo que **`r norleve`** supuesto de homogeneidad de las varianzas.

```{r levene1, echo=FALSE}
kable(levene1,booktabs=T,caption="Prueba de levene para el supuesto de homogeneidad de las varianzas") %>% kable_styling(position="center", latex_options = "HOLD_position")
```

A continuación se pueden observar los diferentes gráficos que corresponden a su respectivo supuesto.

```{r Anova1, echo=FALSE, fig.align="center", fig.cap=paste0("Normalidad de los errores, homocedasticidad de las varianzas e independencia de las observaciones para el producto ",product," según el precio y los años"), fig.height=6,fig.width=8,fig.pos="H"}
par(mfrow=c(2,2))
plot(anovaeggs1)
```

## Prueba no paramétrica de Kruskal Wallis

Ya que no se cumplen los supuestos de los ANOVAs planteados se procede a la realización de la prueba no paramétrica de Kruskal-Wallis, con la cuál se obtienen los siguientes resultados:

```{r include=FALSE}
kruskal <- kruskal.test(price~admname, data=eggs)
kruskal1 <- kruskal.test(price~year, data=eggs)

kruskal <- tidy(kruskal)
kruskal1 <- tidy(kruskal1)
```

El p-value para la prueba de Kruskal-Wallis en la tabla **\@ref(tab:kruskal)** es de **`r kruskal[1,"p.value"]`**, por lo que **`r sir`** entre las medias.
```{r kruskal, echo=FALSE}
kable(kruskal,booktabs=T,caption="Kruskal Wallis del precio contra las provincias") %>% kable_styling(position="center", latex_options = "HOLD_position")
```

El p-value para la prueba de Kruskal-Wallis en la tabla **\@ref(tab:kruskal1)** es de **`r kruskal1[1,"p.value"]`**, por lo que **`r sir`** entre las medias.
```{r kruskal1, echo=FALSE}
kable(kruskal1,booktabs=T,caption="Kruskal Wallis del precio contra las provincias") %>% kable_styling(position="center", latex_options = "HOLD_position")
```

```{r echo=FALSE}
eggsresum <- eggs %>% group_by(admname) %>% 
  summarise(media=mean(price),
            n=n(),
            SD= sd(price))

eggsresum1 <- eggs %>% group_by(year) %>% 
  summarise(media=mean(price),
            n=n(),
            SD= sd(price))

eggsresumbalo <- eggsbalo %>% group_by(year) %>% 
  dplyr::summarise(media=mean(price),
            n=n(),
            SD= sd(price))
eggsresumbalo$admname <- "Balochistan"

eggsresumkhy <- eggskhy %>% group_by(year) %>% 
  dplyr::summarise(media=mean(price),
            n=n(),
            SD= sd(price))
eggsresumkhy$admname <- "Khyber Pakhtunkhwa"

eggsresumpun <- eggspun %>% group_by(year) %>% 
  dplyr::summarise(media=mean(price),
            n=n(),
            SD= sd(price))
eggsresumpun$admname <- "Punjab"

eggsresumsin <- eggssin %>% group_by(year) %>% 
  dplyr::summarise(media=mean(price),
            n=n(),
            SD= sd(price))
eggsresumsin$admname <- "Sindh"
```

## Gráficos

### Gráfico de líneas
```{r include=FALSE}
eggsresum2 <- eggsresum1 %>% arrange(desc(media))
eggsresum2$year1 <- as.numeric(as.character(eggsresum2$year))

eggsresum3 <- eggsresum1 %>% arrange(media)
eggsresum3$year1 <- as.numeric(as.character(eggsresum3$year))
```

El promedio más alto entre las provincias es de **`r round(eggsresum2[1,"media"])`** PKR para el año **`r eggsresum2[1,"year1"]`** con una desviación estándar de **`r round(eggsresum2[1,"SD"])`**. Por otro lado, el más bajo es de **`r round(eggsresum3[1,"media"])`** PKR para el año **`r eggsresum3[1,"year1"]`** con una desviación estándar de **`r round(eggsresum3[1,"SD"])`**.

En la Figura **\@ref(fig:lineas)**, A=Balochistan, B=Khyber Pakhtunkhwa, C=Punjab y D=Sindh.

```{r lineas, echo=FALSE, fig.align="center", fig.cap=paste0("Promedio del precio (PKR) de ",product," según las provincias y el año"), fig.height=4, fig.pos="H", fig.width=8}
eggsresumbalo$year1 <- as.numeric(as.character(eggsresumbalo$year))
eggsresumkhy$year1 <- as.numeric(as.character(eggsresumkhy$year))
eggsresumpun$year1 <- as.numeric(as.character(eggsresumpun$year))
eggsresumsin$year1 <- as.numeric(as.character(eggsresumsin$year))

eggsresumbalo <- eggsresumbalo[c(-1),]

figurebalo <- ggplot(eggsresumbalo,aes(x=year1, y=media))+
  geom_point()+geom_line(color="deepskyblue2")+labs(x="Años",y="Promedio")

figurekhy <- ggplot(eggsresumkhy,aes(x=year1, y=media))+
  geom_point()+geom_line(color="red")+labs(x="Años",y="Promedio")

figurepun <- ggplot(eggsresumpun,aes(x=year1, y=media))+
  geom_point()+geom_line(color="slateblue3")+labs(x="Años",y="Promedio")

figuresin <- ggplot(eggsresumsin,aes(x=year1, y=media))+
  geom_point()+geom_line(color="chartreuse4")+labs(x="Años",y="Promedio")

figure <- ggarrange(figurebalo,figurekhy,figurepun,figuresin,
                    labels = c("A", "B", "C","D"),
                    ncol = 2, nrow = 2)

figure
```

### Gráfico de densidad

En el gráfico se observa que la provincia Balochistan posee una mayor variabilidad en el precio y tiene el promedio más alto (**`r round(eggsresum[1,"media"])`**PKR) entre las cuatro provincias, mientras que Khyber Pakhtunkhwa posee la menor variabilidad, contando con el segundo promedio más alto (**`r round(eggsresum[2,"media"])`**PKR).

```{r densidad,echo=FALSE,fig.cap=paste0("Densidad del precio (PKR) de ",product," en Pakistán según las provincias"), fig.height=4,fig.width=8,fig.align="center",fig.pos="H"}
leyenda=list(space="Provincias",columns=1)
ggdensity(eggs,x="price",add="mean",fill="admname",
          palette = c("darkseagreen4","peru","lightseagreen","lightgoldenrod2"),
          alpha = .6, xlab = "Precio (PKR)",ylab = "Densidad",
          linetype="solid")+theme_classic()+
  theme(legend.position = "right",legend.title = element_text(colour="black",size=10,face="bold"))+
  guides(fill=guide_legend(title=leyenda))
```

### Box plot

```{r boxplot,echo=FALSE,fig.cap=paste0("Resumen y comparación en la distribución del precio (PKR) de ",product," según las provincias"),fig.height=4,fig.width=8,fig.align="center",fig.pos="H"}
ggplot(eggs,aes(x=admname,y=price),)+
  geom_boxplot(outlier.colour="red", outlier.shape=4,
                outlier.size=3,fill=c("darkseagreen4","peru","lightseagreen","lightgoldenrod2"))+
  labs(x="Provincias",y="Precio")+scale_fill_brewer(palette="Dark2")+theme_classic2()
```

## Conclusiones

El comportamiento de precios para el producto **`r product`** mostró gran variabilidad entre las provincias analizadas, siendo la provincia de Balochistan la que presenta mayores cambios de precios y a su vez, mantiene el promedio del precio por encima de las demás provincias. En contraste, punjab es la provincia con precios promedios más bajos en este mercado.

A nivel nacional, los precios de **`r product`** en Pakistán sufrieron una disminución abrupta para el año 2015, debido a que el promedio de los precios se vio reducido por una sobre oferta a nivel internacional, tendencia que se vio reflejada en las diferentes provincias, sin embargo, para el año 2016 los precios apuntaban al alza, mostrandose para el periodo 2017-2018 crecimiento positivo.



